【裁判字號】    97,上訴,506
【裁判日期】    970430
【裁判案由】    毒品危害防制條例
【裁判全文】
臺灣高等法院臺中分院刑事判決         97年度上訴字第506號
上  訴  人
即  被  告  乙○○
                    現羈押於臺灣臺中看守所
義務辯護人  許桂挺律師
上列上訴人因毒品危害防制條例案件，不服臺灣臺中地方法院96
年度訴字第3373號中華民國97年1月7日第一審判決（起訴案號：
臺灣臺中地方法院檢察署96年度偵字第19396號)，提起上訴，本
院判決如下：
    主  文
原判決關於乙○○於96年8月初某日，販賣第一級毒品予丙○○
，及於96年8月2日，販賣第二級毒品予吳岡原（即原判決書附表
編號二及四部分），暨所定之應執行刑部分，均撤銷。
乙○○共同販賣第二級毒品，累犯，處有期徒刑柒年陸月。扣案
之甲基安非他命貳包（含外包裝袋，驗餘淨重分別為零點零陸伍
公克、零點壹陸柒壹公克)，沒收銷燬之；扣案之HYUNDAI牌行動
電話壹支（序號為000000000000000號)沒收，與不詳姓名年籍成
年男子販賣毒品所得之新臺幣壹仟元連帶沒收，如全部或一部不
能沒收時，以其財產抵償之。
乙○○被訴於96年8月初某日，販賣第一級毒品予丙○○（即原
判決書附表編號二）部分，無罪。
其餘部分（即原判決書附表編號一及三部分）上訴駁回。
上開撤銷改判與上訴駁回部分所處之刑，應執行有期徒刑拾柒年
，扣案之甲基安非他命貳包（含外包裝，驗餘淨重分別為零點零
陸伍公克、零點壹陸柒壹公克)，沒收銷燬之；扣案之HYUNDAI牌
行動電話壹支（序號000000000000000號)沒收；與不詳姓名年籍
成年男子販賣毒品所得新臺幣捌仟元連帶沒收，如全部或一部不
能沒收時，以其財產抵償之。
    犯罪事實
一、乙○○（綽號「姐仔」)於民國89年4月21日，曾因違反毒品
    危害防制條例案件，經臺灣桃園地方法院以89年度壢簡字第
    40號判處有期徒刑4月確定； 90年9月7日，又因偽造文書案
    件，經臺灣桃園地方法院以89年度易字第2165號判處有期徒
    刑8月確定； 90年11月26日，再因偽造文書案件，經臺灣桃
    園地方法院以90年度易字第1953號判處有期徒刑 5月確定，
    上開 3罪嗣定應執行刑為有期徒刑1年4月；其又因施用第一
    、二級毒品案件，於90年6月1日，經臺灣桃園地方法院以89
    年度訴字第1736號分別判處有期徒刑8月、5月，定應執行刑
    為有期徒刑10月確定，並與上揭所處有期徒刑1年4月接續執
    行，於92年5月5日假釋期滿未經撤銷，以已執行完畢論。詎
    乙○○仍不知悔改，明知海洛因及甲基安非他命（起訴書略
    載為安非他命）係毒品危害防制條例第2條第2項第1款、第2
    款所稱之第一、二級毒品，依法不得持有、販賣，因見販賣
    毒品有利可圖，竟與某不詳姓名年籍之成年男子共同基於販
    賣第一、二級毒品海洛因及甲基安非他命牟取差價利潤之犯
    意聯絡，由乙○○以其所有之HYUNDAI廠牌之行動電話1支（
    序號000000000000000號)，搭配門號0000000000、00000000
    00號使用，先以0000000000號行動電話與丙○○、吳岡原等
    人聯繫販賣海洛因或甲基安非他命之事宜，迨談妥價錢、數
    量及交易地點後，再由乙○○以上開 2支行動電話通知該不
    詳姓名年籍之男子前來，於附表編號一所示之時間、地點，
    將分裝不詳重量、價值為新臺幣（下同） 5千元之第一級毒
    品海洛因 1包售予丙○○，另於附表編號二、三所示之時間
    、地點，將分裝不詳重量、價值分別為2千元及1千元之第二
    級毒品甲基安非他命各 1包售予吳岡原，並分別收取如附表
    編號一至三所示金額而完成買賣毒品交易，乙○○與該名男
    子即從中賺取差價牟利。嗣於96年8月3日，經臺中縣警察局
    霧峰分局員警據報後向臺灣臺中地方法院申請核發搜索票，
    前往吳岡原之臺中縣霧峰鄉○○街1號住處執行搜索，當場
    扣得乙○○於附表編號三所示之時、地，販賣予吳岡原之甲
    基安非他命（吳岡原原購得 1包甲基安非他命，嗣後再自行
    分裝成2包，驗餘淨重各為0.065公克、0.1671公克）；警員
    又於96年8月10日下午5時許，再持法院核發之搜索票，至乙
    ○○之南投縣草屯鎮○○里○○路北新巷10弄15號住處執行
    搜索，當場查獲乙○○所有供上揭犯罪使用之 HYUNDAI廠牌
    之行動電話1支及所搭配使用之門號0000000000、000000000
    0號SIM卡各1張。
二、案經臺中縣警察局霧峰分局報請臺灣臺中地方法院檢察署檢
    察官偵查起訴。
    理    由
壹、證據能力：
    按被告以外之人於偵查中向檢察官所為之陳述，除顯有不可
    信之情況者外，得為證據，刑事訴訟法第 159條之1第2項定
    有明文。是否「顯有不可信之情況」，係由法院依該偵查中
    陳述之外部情況以為判斷。查證人丙○○、吳岡原於檢察官
    偵訊中，經諭知證人具結之義務及偽證之處罰並命朗讀結文
    具結後，以證人之身分完整、連續陳述事件之經過，檢察官
    就上開偵查訊問之實施，並無任何違反相關規定之瑕疵，且
    證人吳岡原亦於原審到庭接受交互詰問，已保障被告詰問之
    權利；而丙○○於偵訊時所陳述之情節，亦核與被告於警詢
    自白之情形相符，是證人丙○○、吳岡原於偵訊時之證詞並
    無「顯有不可信之情況」，應認具證據能力。
貳、得心證之理由：
一、訊據被告乙○○矢口否認有何販賣第一、二級毒品海洛因及
    甲基安非他命之犯行，辯稱：伊係透過吳岡原之介紹才認識
    丙○○，伊與丙○○、吳岡原在雅虎遊藝場時就曾一起施用
    過毒品，因為沒有毒品可以施用，所以大家就一起集資去購
    買毒品，而因丙○○、吳岡原不認識藥頭（即販賣毒品之人
    ），所以才透過伊去找藥頭買藥。因伊所認識之藥頭「順哥
    」與丙○○不熟，「順哥」不願與丙○○直接接洽，伊才於
    96年 7月間，載「順哥」到臺中市○○路，由「順哥」坐在
    車上與丙○○交易海洛因，伊並未從中得到任何好處；而吳
    岡原於96年間，曾與伊一同合資向「順哥」購買 2次甲基安
    非他命，伊並未販賣甲基安非他命給吳岡原，購買毒品之款
    項亦非由伊收取云云（見原審卷第57頁、本院卷第58頁）。
    被告之選任辯護人則以：「順哥」係自行交付毒品予丙○○
    與吳岡原，並向渠等 2人收取價金，被告並未參與犯罪構成
    要件行為，即難與「順哥」成立販賣毒品之共同正犯；且被
    告縱曾駕車搭載「順哥」至丙○○或吳岡原所約定之地點而
    完成毒品交易，亦應認被告係幫助丙○○、吳岡原購買毒品
    ，自屬不罰之行為；另被告本身即有施用毒品之惡習，其與
    丙○○、吳岡原相互調取毒品亦屬常見，並無證據證明被告
    係與「順哥」基於營利目的而販賣第一、二級毒品等語，為
    被告辯護。
二、惟查：
  (一)被告於附表編號一所示之時、地，販賣海洛因予丙○○部分
    ：
  1.證人丙○○於96年8月8日偵訊時證稱：「（問：是否確實與
    姐仔的女子即你所指認警詢卷內23頁的乙○○購買毒品？）
    是，購買1次，那次買5千元，譯文中所講的1張指1千元的意
    思，我說要買5張，就是買5千的意思」等語（見毒偵字第42
    25號卷第9頁）；於96年9月27日偵訊時證稱：「（問：是否
    在96年7月15日晚間11時《誤載為7時》 5分，在南門路前向
    乙○○買海洛因？）我跟她買過3、4次，都是約在南門路我
    住處樓下的雞排店前」、「（問：你是用何電話與姐仔聯絡
    ？）0000000000，她的電話我現在忘記了，我是打0911的電
    話給她」、「（問：她如何去你那裡？）她開1台BMW車子，
    不過車內還有坐人，是 1個男子，我錢是交該男子，毒品也
    是那個男生交給我的，不過聯絡購買毒品都是我與乙○○聯
    絡的，那個男生是坐在副駕駛座，約30、40歲」、「（問：
    乙○○的電話你是記載在何處？）記載在手機內，也是記載
    姐仔」、「（問：你說要買海洛因如何說？)我說我要買5張
    ，是指 5千元，要買軟的，是指海洛因，安非他命我沒有向
    她買過」等語（見偵字第19396號卷第71、72頁）。
  2.被告於 96年8月11日警詢時供稱：「（問：根據丙○○供稱
    他所施用的海洛因毒品係向妳購買的嗎？）是的，是經過吳
    岡原介紹，我才轉手拿給他的，但他錢都不清楚，跟我講家
    人寄錢來後，才要還我錢」、「（問：根據警方的紀錄，96
    年7月15日丙○○係向妳購買5千元海洛因毒品，妳有無意見
    ？）沒有意見，這次就是我開車去明德家商附近拿藥給他那
    次」、（問：照妳這樣講，丙○○曾向妳拿過好幾次了？）
    我之前也拿過2次給他。」、「（問：在哪裡拿給他？）在
    霧峰鄉的雅虎遊藝場拿給他的」等語（見中縣霧警偵字第09
    60054263號警卷第21頁)；其於96年8月11日偵訊時亦供稱：
    「（問：96年7月15日23時5分，是否在臺中市○區○○路22
    號前，以 5千元之價格，販售第一級毒品海洛因給丙○○．
    ．，有無此事？）有」、「（問：總共賣幾次海洛因給丙○
    ○？）3次。 2次是在雅虎遊藝場，時間大概是在查獲前1個
    月，另 1次是在本次查獲地點，數量我不清楚，每次都跟他
    收5千元，沒有全部給我錢，他只給我1次的錢」、「（問：
    妳有無綽號？）沒有，但別人都叫我嘉翎姐或是姐仔」等語
    （見偵字第19396號卷第10、11頁）；再於96年9月27日偵訊
    時供承：「（問：是否在96年7月15日23時5分，在臺中市○
    ○路22號前，販賣5千元的海洛因給丙○○？)丙○○是吳岡
    原的朋友，吳岡原告訴他可以跟我聯絡購買毒品。當時是丙
    ○○打0000000000這支電話給我，他要我幫他問有沒有海洛
    因，我說我幫他問，我用0934與0911（即0000000000、0000
    000000號)這2支電話撥打0000000000給順哥，順哥說他待會
    會聯絡我，後來他與我聯絡要我去烏溪橋附近的大乘寶塔去
    載他．．，我們就與丙○○約在南門路明德家商附近的日本
    料理店前見面，之後丙○○就將錢交給順哥，順哥也把海洛
    因交給丙○○  」等語（見偵字第19396號卷第67、68頁)。
    被告於警詢及偵查中，對其於 96年7月15日，販賣海洛因予
    丙○○之犯罪事實，均已供承不諱；尤其被告為上開供述時
    ，皆有選任辯護人全程在旁陪同（見上開警卷第12、13頁警
    詢筆錄之記載，及上開偵卷第11、68頁之選任辯護人簽名）
    ，應無可能係檢警人員違法取供或刻意扭曲被告原意而製作
    不實之自白筆錄，上開供述自具有任意性及憑信性，當屬可
    採。
  3.至被告究販賣幾次海洛因予丙○○？被告於上開警詢、偵訊
    中雖坦承3次，然於原審則辯稱：伊僅有96年7月15日，載「
    順哥」到臺中市○○路，由「順哥」坐在車上與丙○○交易
    海洛因，伊並未從中得到任何好處云云（見原審卷第42、57
    頁)；而證人丙○○於96年8月8日、9月27日偵訊時或證稱僅
    向被告購買過1次，或稱購買過3、4次毒品等語，渠2人先後
    所稱不一。雖證人丙○○於96年9月27日偵訊時曾證稱：「
    （問：你在8月7日被查獲，該次採尿的毒品是向何人買的？
    )是我打電話給姐仔，向姐仔買的，那次是買5千元，詳細買
    的時間我忘記了，地點也是在南門路我住處樓下的雞排店」
    等語（見偵字第19396號卷第71頁）。但查，丙○○於96年8
    月7日經警查獲後，其於翌日（8日）警詢時係指稱：伊僅向
    被告購買過1次海洛因等語（見上開警卷第38頁)，且於當日
    偵訊時亦陳稱：「（問：你最近施用毒品都是跟她《即被告
    》買的？）是」、「（問：交易地點？）南門路大大雞排，
    是在我住處樓下，1次買5千元，大概可用好幾天，約用10次
    ，我是跟她買過1次，是在 7月底或7月中買的，我忘記了，
    我是跟她說要買 5張，我是說別人介紹我跟她買的，那個人
    叫五角」等語（見毒偵字第4225號卷第 8頁。查，丙○○上
    開於96年8月8日之警詢及偵訊筆錄雖未經具結，無從作為被
    告論罪之證據，然卻可用以彈劾其於 96年9月27日偵訊中證
    稱其曾向被告購買過3、4次毒品證詞之真實性），足徵丙○
    ○於 96年9月27日證稱：伊於同年8月7日被查獲後，該次採
    尿所施用的毒品是向被告所購買者等語，該所謂之購買時間
    應係96年7月15日該次，而非丙○○另於96年8月初某日，再
    向被告購買過 1次海洛因。本院依罪疑有利於被告之法理，
    認被告僅於附表編號一所示之時、地，與某不詳姓名年籍之
    成年男子共同販賣1次海洛因予丙○○，得款5千元。
  (二)被告於附表編號二、三所示之時、地販賣甲基安非他命予吳
    岡原部分：
  1.證人吳岡原於96年9月27日偵訊時證稱：「（問：扣案的2包
    安非他命《按應係甲基安非他命，下同》是誰的？）我的，
    是綽號叫姐仔的人帶我去買的，購買的時間是在96年8月2日
    晚間，她帶我去草屯購買的，詳細的地點我不知道，那次是
    買 1千元，她是帶我去向1個男子買的，約40幾歲，我拿1千
    元給他，他將 1包安非他命拿給乙○○，乙○○再交給我」
    、「（問：你在 96年7月11日15時42分，有撥打電話給姐仔
    ？）0000000000是我的電話，也是我在使用。」、「（問：
    你說你要拿 2個是何意？女的何意？）2個是指2千元，女的
    是指海洛因，不過我那次是跟她買安非他命」等語（見偵字
    第19396號卷第69至71頁)；其於原審又證稱：「（問：．．
    請提示通訊監察譯文資料《按應為中縣霧警偵字第09600541
    68號卷第22、23頁，即 96年7月11日被告之0000000000號通
    訊監察譯文》，這是你的手機號碼《即0000000000》否？）
    是」、「（問：該談話內容為何？）我要跟她（指被告）拿
    安非他命」、「（問：96年7月11日那次如何約定？)約在馬
    路邊，馬路邊有 1個男的，我不認識，毒品也是那個男生交
    給我，我把錢交給那個男的」、「（問：96年8月2日那次有
    無被警查獲，並扣得安非他命？）有被查獲。是」、「（問
    ：這次毒品是跟何人拿的？）也跟姐仔拿的，同樣是那個男
    的拿毒品給我，我交錢給他」、「當天是被告帶我去草屯找
    那個男生，我有向那個男生拿毒品。我們是約在草屯路邊，
    我錢也是當場交給那個男生」、「（問：96年8月2日被抓那
    次，是2包安非他命被查獲？）是」、「（問：這2包是跟同
    1人購買的，還是分別向2人購買？)同1人」、「（問：你買
    的時候是1包還是2包？）是1包，我自己後來分成2包」、「
    （問：你之前有1次買的金額是2千元，還是1千元？)我只記
    得有買過1次1千，也有1次買2千，但是時間我忘記了」、「
    （問：96年8月2日到底是買1千元，還是2千元？）我忘記了
    」、「（問；你有無1次購買2包的情形？）沒有」、「（問
    ：你在偵查中說過，96年8月2日那次毒品交易是男的交給被
    告，被告再轉交給你，是否如此？）都是那個男的直接交給
    我」、「（問：之前你有無這樣告訴檢察官？）我忘記了」
    、「（問：96年8月2日你也是在電話中，先跟被告說好購買
    毒品的種類、數量等內容，所以見面時都不用說話？）是」
    等語（見原審卷第87至92、94、95頁）。
  2.被告於 96年8月11日警詢時供稱：「（問：吳岡原供稱施用
    之安非他命《按應係甲基安非他命，下同》係向妳購買的，
    妳如何解釋？）是我賣給他的」、「（問：根據警方紀錄，
    96年 7月11日吳岡原說要拿『女生』，是否要向妳購買毒品
    ？）對」等語（見中縣霧警偵字第0000000000號卷第22頁）
    ；其於 96年8月11日偵訊時亦供稱：「（問：妳前後把安非
    他命《筆錄誤載為海洛因》交給吳岡原幾次？） 2次」等語
    （見偵字第19396號卷第10頁)。被告於警詢已坦承販賣甲基
    安非他命予吳岡原之事實，並於偵訊時供稱確曾交付 2次甲
    基安非他命予吳岡原。而被告當時於警局製作筆錄時，其所
    選任之辯護人亦在現場，自無刑求、脅迫或違法取供之情形
    可指，參以被告於警詢之初原先否認有販賣毒品予吳岡原（
    見上開第0000000000號卷第19頁），嗣經警提示監聽譯文之
    內容多次詢問被告，被告始承認有販賣毒品予吳岡原，足見
    其警詢自白曾販賣毒品予吳岡原，應係出於其自由意識所為
    之陳述無疑。
  3.至被告於 96年7月11日，究係販賣多少價值之甲基安非他命
    予吳岡原？吳岡原於偵查中係證稱： 96年7月11日該次，係
    購買2千元等語（見偵字第19396號卷第71頁），然於原審則
    改稱：96年7月11日那次，好像只有拿1千元的量等語（見原
    審卷第87頁），惟當原審審判長再詳為詢問，吳岡原則證稱
    ：「（問：你之前有1次買的金額是2千元，還是1千元？)我
    只記得有買過1次1千，也有1次買2千，但是時間我忘記了」
    （見原審卷第91頁），足見吳岡原於原審此部分所證，應係
    隨時間之過往而記憶較趨模糊，參以被告於偵查中供稱：96
    年 7月11日15時42分，在臺中縣霧峰鄉○○路雅虎遊藝場，
    是吳岡原叫伊幫他調（應係販賣，詳如後述） 2千元的甲基
    安非他命等語（見偵字第19396號卷第10頁)等語，足見被告
    確有於附表編號二、三所示之時、地，與該不詳姓名之成年
    男子分別販賣甲基安非他命予吳岡原各1次，並收取2千元、
    1千元無疑。
  (三)被告雖以前詞置辯，其於原審之選任辯護人亦以前詞為被告
    辯護。然查，丙○○與吳岡原（綽號五角）係在雅虎遊藝場
    認識的，當時丙○○聽遊藝場內的人說吳岡原有施用毒品，
    丙○○即詢問吳岡原，吳岡原就說可以向被告購買毒品，並
    告知被告之聯絡電話，丙○○乃打電話向被告購買毒品等情
    ，業據丙○○於偵訊時證述在卷（見偵字第 19396號卷第71
    頁）；另吳岡原則係透過友人「阿順」（或「順哥」）之介
    紹而認識被告，「阿順」（或「順哥」）並告訴吳岡原有關
    被告之聯絡電話，「阿順」（或稱「順哥」）告訴吳岡原如
    果需要甲基安非他命可以跟被告聯絡，吳岡原乃打電話聯繫
    被告指明要「粗的（即甲基安非他命）」，而於附表編號二
    、三所示時、地，前來交易甲基安非他命之人並非「阿順」
    （或「順哥」）等情，亦據證人吳岡原於偵查及原審證述在
    卷（見偵字第19396號卷第70頁，原審卷第92至94頁)，是被
    告上開所辯：伊係向「阿順」（或「順哥」）之人調取毒品
    ，並開車載「阿順」（或「順哥」）前去交易毒品，且伊係
    與吳岡原共同合資向「阿順」（或「順哥」）購買毒品云云
    ，應非實情，與被告共同謀議並相偕交付毒品者應非「阿順
    」（或「順哥」），而係另位不詳姓名之成年男子。而被告
    與吳岡原係經由「順哥」之介紹認識，丙○○則係透過吳岡
    原得知可向被告購買毒品，顯見被告與丙○○、吳岡原等人
    均係基於交易毒品之目的而偶然相識，彼此間並無深厚之交
    往情誼，相較於被告多次駕車搭載該名男子前往交易毒品，
    且可直接以電話與該男子聯繫，足可推知被告與該名男子之
    關係較為密切。是以被告應無可能不計成本無償提供甲基安
    非他命供吳岡原施用，亦不致單純基於幫助丙○○、吳岡原
    施用毒品之動機，而為附表編號一至三所示之毒品交易。則
    選任辯護人所稱：被告係幫助丙○○、吳岡原購買毒品，自
    屬不罰云云，容有誤會，亦非可採。
  (四)被告之選任辯護人雖另以：據吳岡原堂所供，其係撥打被告
    之0000000000號電話，與被告約定購買其所需之毒品種類及
    數量，而被告所持有之上開電話於 96年7月間，即遭檢警監
    聽，故被告倘有於附表編號三所示之時、地（即96年8月2日
    ) ，販賣甲基安非他命予吳岡原，為何監聽譯文竟無此部分
    之內容等語，為被告辯護。然查，被告與該不詳姓名之成年
    男子確有於附表編號二、三所示之時、地，各販賣 1次甲基
    安非他命予吳岡原，除據吳岡原證述如前外，被告於偵查中
    亦坦承確曾交付2次甲基安非他命予吳岡原（見偵字第19396
    號卷第10頁)，且被告於原審更供稱：吳岡原經警查扣之該2
    包毒品是伊交給他的，但伊只有給他 1包（按係吳岡原事後
    自行分裝成2包）等語（見原審卷第136頁），而吳岡原於96
    年8月3日經警查扣之毒品，即係其於同年8月2日向被告所購
    買者，是被告確有於附表編號三所示之時、地，販賣甲基安
    非他命予吳岡原無疑。雖卷附之監聽譯文並無此部分之通聯
    情形（按監聽譯文僅有96年7月份之監聽內容，而無96年8月
    份之監聽內容），亦不足作為有利於被告之認定。
  (五)按凡以自己犯罪之意思而參與犯罪，不論其所參與者，是否
    犯罪構成要件之行為，皆為刑法第28條所規定之正犯，固不
    待言，即以幫助他人犯罪之意思而參與犯罪，其所參與者，
    苟係犯罪構成要件之行為，亦為共同正犯，必以幫助他人犯
    罪之意思而參與犯罪，其所參與者又為犯罪構成要件以外之
    行為，始為刑法第 30條第1項所規定之從犯。又刑法上所謂
    販賣行為，係指以營利為目的，有償轉讓，將商品購入或賣
    出，有一於此，犯罪即為完成，故交付商品與收取價金，均
    屬販賣犯罪之構成要件行為，縱以幫助他人營利犯罪之意思
    ，而有參與交付買賣標的物、收取貨款之販賣要件行為，自
    應論以共同正犯而非從犯（最高法院84年度台上字第5647判
    決、91年度台上字第2974號刑事判決意旨參照）。被告於警
    詢時已坦承確有將海洛因及甲基安非他命交付給丙○○及吳
    岡原，且於警詢時供稱：丙○○購買毒品的錢都不清楚，跟
    伊說要等家人寄錢來，才要還伊等語（詳如前述），於偵查
    時亦坦承：吳岡原於購買毒品時，伊均有經手毒品及金錢等
    語（見偵字第19396號卷第67頁)。則被告如僅係居中媒介而
    使丙○○、吳岡原與該名不詳姓名年籍男子直接進行毒品買
    賣交易，則丙○○應給付之購毒款項又如何與被告「不清楚
    」？被告又何須經手吳岡原所交付之購毒款項並代為受領毒
    品？顯見被告應係基於自己販賣海洛因及甲基安非他命之犯
    意，而帶同該名不詳姓名年籍成年男子與丙○○、吳岡原等
    人進行毒品交易，揆諸上開實務見解，被告亦應論以販賣第
    一、二級毒品罪之共同正犯，而無論以幫助犯之餘地；再按
    行為人如基於販賣毒品之故意，且與購毒者談妥數量、價格
    ，並約定交易地點，達成契約之合致，即已著手於販賣毒品
    犯罪之實行（參照最高法院87年度台上字第2005號刑事判決
    意旨）。是以，被告於法院審理時縱矢口否認參與如附表編
    號一至三所示之毒品及金錢交付等事宜，然丙○○、吳岡原
    既係透過電話，直接與被告洽談所欲購買毒品之種類及數量
    ，並約定交易地點，致使渠等 2人與該名男子見面交付毒品
    時，毋庸另行洽商即可完成交易等情，已據證人丙○○、吳
    岡原於偵訊及審理時證述綦詳。則被告仍係居於參與販賣第
    一、二級毒品罪構成要件行為之共同正犯地位，自不因其否
    認經手毒品及金錢即異其認定。
  (六)員警於96年8月3日上午11時20分許，在吳岡原上揭住處所查
    扣之透明結晶 2包，經送請行政院衛生署草屯療養院鑑定結
    果，均檢出甲基安非他命，驗餘淨重各為0.0650公克、0.16
    71公克，有該院草療鑑字第0960006520號鑑定書附卷可稽（
    見偵字第19396號卷第55頁)，足徵被告於附表編號三所示之
    時、地，販賣予吳岡原之物品確屬第二級毒品甲基安非他命
    無訛。另丙○○、吳岡原分別於96年8月7日及同年8月3日為
    警查獲後，經採集尿液送驗結果，丙○○之尿液中檢出海洛
    因之代謝物嗎啡陽性反應，吳岡原之尿液則檢出甲基安非他
    命之陽性反應，有臺中縣警察局霧峰分局毒品尿液真實姓名
    對照表、中山醫學大學附設醫院檢驗科藥物檢測中心檢驗報
    告在卷可憑（見偵字第19396號卷第58至61頁)，顯見證人丙
    ○○、吳岡原上揭所述係分別向被告購買海洛因、甲基安非
    他命以供自己施用等情，堪可採信。
  (七)按販賣第一、二級毒品海洛因及甲基安非他命屬重大犯罪，
    須科以重度刑責，故販賣毒品行為，均以隱匿方式為之，且
    既無公定價格，復容易因分裝而增減份量，而每次買賣之價
    量，亦常隨雙方關係深淺、資力、需求量及對行情之認知、
    來源是否充裕等因素，而異其標準，非可一概而論。是以販
    賣之人從價差或量差中牟利之方式雖異，然其意圖營利之販
    賣行為則無二致，蓋毒品海洛因及甲基安非他命屬量微價高
    之物，販賣者皆有暴利可圖，茍非意圖販賣營利，一般人焉
    有可能甘冒重度刑責而販賣毒品？查，被告與吳岡原、丙○
    ○均係因毒品而認識，並非至親好友，衡情被告絕不可能甘
    冒風險，而無償交付毒品與其 2人，是被告確有與該不詳姓
    名年籍成年男子共同販賣第一、二級毒品海洛因及甲基安非
    他命營利之犯意，至堪認定。此外，並有被告販賣予吳岡原
    之甲基安非他命 2包（驗餘淨重各為0.0650公克、0.1671公
    克）、HYUNDAI牌行動電話1支（序號000000000000000號)、
    門號為0000000000、0000000000號行動電話SIM卡各1張扣案
    為憑，被告及選任辯護人上揭所辯，不足採信。本案事證已
    臻明確，被告犯行洵堪認定。又本案事證已明，被告聲請傳
    訊丙○○，即無必要，附此敘明。
三、查海洛因及甲基安非他命係毒品危害防制條例第2條第2項第
    1款、第2款所列之第一、二級毒品，核被告於附表編號一所
    為，係犯毒品危害防制條例第4條第1項之販賣第一級毒品罪
    ；於附表編號二、三所為，係分別犯同條例第4條第2項之販
    賣第二級毒品罪。被告基於販賣之目的而持有第一、二級毒
    品海洛因及甲基安非他命之低度行為，各為販賣之高度行為
    所吸收，均不另論罪。被告與上開不詳姓名年籍之成年男子
    就附表編號一至三所示各次販賣毒品之行為，彼此間有犯意
    聯絡及行為分擔，均為共同正犯，公訴人認被告係與「阿順
    」（或「順哥」）共同販賣毒品予丙○○、吳岡原，容有誤
    會（詳如前述）。被告於附表編號一至三所犯各次販賣第一
    、二級毒品罪，犯意各別，行為互殊，應予分論併罰。被告
    有犯罪事實欄所示之前科，於92年5月5日假釋期滿未經撤銷
    ，以已執行完畢論，有臺灣高等法院被告前案紀錄表在卷可
    按，其於受有期徒刑之執行完畢後， 5年內故意再犯本件有
    期徒刑以上之各罪，均為累犯，除販賣第一級毒品罪之法定
    刑為死刑、無期徒刑部分，及販賣第二級毒品罪之法定刑為
    無期徒刑部分，依法均不得加重外，餘則皆依法加重其刑。
    又被告雖一再供稱係向綽號「阿順」或「順哥」之男子調取
    毒品，然該名男子迄今仍身分不明，亦未因販賣第一、二級
    毒品犯行遭警破獲或受刑事追訴、處罰，被告自無適用毒品
    危害防制條例第17條減刑規定之可言，附此敘明。查同為販
    賣第一級毒品之人，其原因動機不一，犯罪情節未必盡同，
    或有大盤毒梟者，亦有中、小盤之分，甚或僅止於吸毒者友
    儕間為求互通有無之有償轉讓者亦有之，其販賣行為所造成
    危害社會之程度自屬有異，法律科處此類犯罪，所設之法定
    最低本刑卻同為「無期徒刑」，不可謂不重。於此情形，倘
    依其情狀處以較輕之徒刑，即足以懲儆，並可達防衛社會之
    目的者，自非不可依客觀之犯行與主觀之惡性二者加以考量
    其情狀，是否有可憫恕之處，適用刑法第59條之規定酌量減
    輕其刑，期使個案裁判之量刑，能斟酌至當，符合比例原則
    。本件被告販賣第一級毒品之行為，無視國家對於杜絕毒品
    危害之禁令，其行為固屬不當，應予非難，然其販賣第一級
    毒品之行為僅有1次，所得僅5千元，其犯罪之情節尚非至惡
    ，被告僅因一時貪念，致罹重典，然相對於長期大量販賣毒
    品之大毒梟而言，其對社會治安及國民健康之危害顯然較小
    ，從被告犯案情節觀之，倘仍遽處以法定本刑之最低刑度即
    無期徒刑，無異失之過苛而不盡情理，不免予人情輕法重之
    感，且難謂符合罪刑相當性及比例原則，更無從與大毒梟之
    惡行有所區隔，是其犯罪情狀相較於法定之重刑，在客觀上
    足以引起一般人之同情，情節尚堪憫恕，爰依刑法第59條之
    規定，對被告販賣第一級毒品之犯行，酌量減輕其刑，除本
    刑為死刑、無期徒刑部分外，併依法先加重其刑後減輕之。
四、原審予以論罪科刑，固非無見，然：
  (一)就被告所犯如附表編號一、二（即原判決書附表編號一及三
    )該等部分，以其罪證明確，適用毒品危害防制條例第4條第
    1項、第2項、第18條第1項前段、第19條第1項，刑法第11條
    、第28條、第 47條第1項、第59條之規定，予以論罪，並審
    酌被告無視於我國政府禁絕毒害之堅定立場，僅圖一己私人
    經濟利益，任將海洛因及甲基安非他命賣予他人，致使買受
    之吸毒者更加產生依賴性及成癮性，戕害國民健康與社會治
    安程度至鉅；再參以被告犯罪動機、目的、手段、被告於警
    詢及偵查中曾一度坦承部分犯行、於原審卻矢口否認全部犯
    行之態度、智識程度等一切情狀，分別量處有期徒刑 15年4
    月、7年6月。且以扣案之HYUNDAI牌行動電話1支（序號0000
    00000000000號，搭配0000000000、0000000000號SIM卡使用
    ）係被告所有，作為被告聯絡販賣毒品所使用之工具，業據
    被告於偵訊時坦承在卷（見偵字第19396號卷第9至11頁），
    應依毒品危害防制條例第 19條第1項之規定，諭知沒收。並
    認附表編號一、二所示販賣毒品所得之5千元、2千元，屬被
    告與該不詳姓名年籍之成年男子因販賣第一、二級毒品罪所
    得之財物，復說明沒收含有保安處分之性質，在剝奪犯罪者
    因犯罪而取得之財產上利益，以遏止犯罪，與罰金屬刑罰之
    性質有別。於共同正犯，因其犯罪所得係合併計算，且於全
    部或一部不能沒收時以其財產抵償之，為避免執行時發生重
    複沒收、抵償之情形，故各共同正犯之間係採連帶沒收主義
    ，於裁判時僅諭知連帶沒收，不得就全體共同正犯之總所得
    ，對各該共同正犯分別重複諭知沒收（最高法院95年度台上
    字第3883、6482號刑事判決意旨參照），而依毒品危害防制
    條例第 19條第1項之規定，諭知被告於附表編號一、二各該
    部分之販賣所得5千元、1千元，應與該不詳姓名之成年男子
    連帶沒收，若全部或一部不能沒收時，以其財產抵償之，認
    事用法並無不當，量刑亦屬妥適，被告上訴意旨猶執前詞否
    認犯罪，指摘原判決此部分不當，為無理由，應予駁回。
  (二)原審就附表編號三（即原判決書附表編號四）該部分，以被
    告罪證明確，予以論罪科刑，固非無見。惟：(一)原審於宣告
    該次罪刑時，先諭知「（乙○○）共同販賣第二級毒品，累
    犯，處有期徒刑柒年陸月。扣案之甲基安非他命貳包（驗餘
    淨重分別為0.0650公克、0.1671公克），沒收銷燬之．．．
    」（詳見原判決書附表四），然於原判決書主文欄定應執行
    刑時，卻載為「應執行有期徒刑貳拾貳年。扣案之甲基安非
    他命貳包（『不及於外包裝』驗餘淨重分別為0.0650公克、
    0.1671公克），沒收銷燬之．．．」（詳見原判決書主文欄
    ），前後不一，容有未洽。(二)又被告當次雖僅販賣 1包甲基
    安非他命予吳岡原，嗣再由吳岡原自行分裝成2包，然該2個
    包裝袋係用以包覆甲基安非他命，與甲基安非他命密切接觸
    ，依經驗法則及實務之辦案經驗，該包裝袋上自會沾黏甲基
    安非他命之殘渣，而無從分離，是該 2個包裝袋因與所包裝
    之毒品無從析離，而視為毒品之一部分，應併依毒品危害防
    制條例第 18條第1項前段之規定，併予宣告沒收銷燬之，原
    判決以該 2包甲基安非他命既經被告出售予吳岡原而移轉所
    有權，其外包裝部分已非被告所有，自不得再依毒品危害防
    制條例第 19條第1項之規定宣告沒收，亦有未合。被告上訴
    意旨猶執前詞否認犯罪，指摘原判決此部分不當，雖無理由
    ，但原判決既有上開可議之處，自應由本院將原判決有關此
    部分撤銷改判。爰審酌被告無視於我國政府禁絕毒害之堅定
    立場，僅圖一己私人經濟利益，任將甲基安非他命賣予他人
    ，致使買受之吸毒者更加產生依賴性及成癮性，戕害國民健
    康與社會治安程度至鉅；再參以被告犯罪動機、目的、手段
    、被告於警詢及偵查中曾一度坦承部分犯行、於原審卻矢口
    否認全部犯行之態度、智識程度等一切情狀，量處如主文第
    2項所示之刑（即有期徒刑7年6月）。扣案之HYUNDAI牌行動
    電話1支（序號000000000000000號，搭配0000000000、0000
    000000號SIM卡使用)係被告所有，作為被告聯絡販賣毒品所
    使用之工具，業據被告於偵訊時坦承在卷（見偵字第 19396
    號卷第9至11頁），應依毒品危害防制條例第19條第1項之規
    定，諭知沒收，被告與該不詳姓名年籍之成年男子因販賣第
    二級毒品罪所得之財物 1千元，應依毒品危害防制條例第19
    條第 1項之規定，與該不詳姓名之成年男子連帶沒收，若全
    部或一部不能沒收時，以其財產抵償之。扣案之第二級毒品
    甲基安非他命 2包（驗餘淨重各為0.0650公克、0.1671公克
    ，該外包裝袋已與毒品無從析離，應視同毒品），雖非扣存
    於本案，然既為被告販賣予吳岡原之毒品，即與被告之該次
    犯罪具有直接之關聯性，應依同條例第 18條第1項前段之規
    定，宣告沒收銷燬之。
  (三)本案並無證據足以證明被告另於 96年8月初某日，在臺中市
    ○○路22號丙○○住處附近之「大大雞排店」前，與該不詳
    姓名之成年男子共同販賣 5千元的海洛因予丙○○等情（即
    原判決書附表編號二該部分），已詳如前述，原審疏未審究
    上情，認被告亦有觸犯此部分販賣第一級毒品之罪行，即有
    未合，被告上訴意旨否認有此部分販賣毒品之行為，指摘原
    判決此部分不當，為有理由，自應由本院將原判決此部分撤
    銷改判，另諭知被告此部分無罪之判決（即後述無罪之部分
    ）。
  (四)按毒品危害防制條例第 19條第1項規定，犯販賣毒品罪者，
    其供犯罪所用或因犯罪所得之財物，均沒收之。但此並無「
    不問屬於犯人與否沒收之」之特別規定，自應仍有刑法第38
    條第1項第3款、第 3項前段之適用，即以屬於犯人所有者為
    限，始得沒收之（最高法院94年度台上字第4265號刑事判決
    意旨參照）。查本案雖另扣得0000000000、0000000000號行
    動電話SIM卡各1張，然依被告於警詢時所述，係李雅芳之夫
    及溫陳金交予其使用（見中縣霧警偵字第0000000000號卷第
    15頁），並有0000000000號之費用明細收據在卷可稽（見同
    上警卷第58頁，其上之申請人為李雅芬)，被告並非上開SIM
    卡之所有權人，雖其於偵查及法院審理時稱曾供承該 SIM卡
    為其所有（見偵字第19396號卷第11頁、原審卷第136頁、本
    院卷第97頁），然參照被告於警詢所供（其於警詢明確供稱
    上開SIM卡係別人所有，同意交給其使用)，其嗣於偵查及法
    院審理時所述，應係將「他人同意供其使用」，誤認為「其
    所有」之意，本院無從逕依上開規定諭知沒收上開2張SIM卡
    。其餘另扣案之藥鏟吸管1支、夾鍊袋1只、行動電話費用收
    據1張、0000000000號行動電話SIM卡 1張、門號不詳之臺灣
    大哥大SIM卡1張、大同牌行動電話1支（序號為00000000000
    0000號）、摩托羅拉牌行動電話1支（序號為0000000000000
    00號)、手機盒1個等物，則無從證明與被告上揭販賣海洛因
    及甲基安非他命犯行有何具體關聯，亦均不予宣告沒收。
五、公訴意旨另略以： 96年8月初某日，因丙○○又須毒品解癮
    ，乃以其使用之0000000000號電話，撥打被告之0000000000
    號電話，向被告表示要購買 5千元之海洛因，被告於確認丙
    ○○之身分後，即與丙○○相約在臺中市○○路22號丙○○
    住處附近之「大大雞排店」前交貨。被告隨即駕駛上揭自用
    小客車，搭載「順哥」至前址，由「順哥」交付丙○○海洛
    因1包，並向丙○○收取價金5千元，而販賣既遂，因認被告
    此部分亦涉犯毒品危害防制條例第4條第1項之販賣第一級毒
    品罪嫌。惟按犯罪事實應依證據認定之，無證據不得認定犯
    罪事實；又不能認定被告犯罪者，應諭知無罪之判決，刑事
    訴訟法第154條第2項、第301條第1項定有明文。經查，本案
    並無證據足以證明被告有此部分販賣海洛因予丙○○之犯行
    ，已詳如前述，被告此部分犯罪既屬不能證明，自應諭知其
    無罪之判決。
據上論斷，應依刑事訴訟法第369條第1項前段、第368條、第364
條、第301條第1項、第299條第1項前段，毒品危害防制條例第4
條第1項、第2項、第18條第1項前段、第19條第1項，刑法第11條
、第28條、第47條第1項、第59條、第51條第5款，判決如主文。
本案經檢察官甲○○到庭執行職務。
中    華    民    國    97    年    4    月    30    日
            刑事第十庭    審判長法  官  林  照  明
                                法  官  林  欽  章
                                法  官  蔡  名  曜
上列正本證明與原本無異。
如不服本判決應於收受送達後10日內向本院提出上訴狀，其未敘
述上訴之理由者並得於提起上訴後10日內向本院補提理由書（均
須按他造當事人之人數附繕本）。
                                書記官  劉  恒  宏
中    華    民    國    97    年    5     月    5     日
附錄論罪科刑法條
毒品危害防制條例第4條第1項、第2項：
製造、運輸、販賣第一級毒品者，處死刑或無期徒刑；處無期徒
刑者，得併科新臺幣1千萬元以下罰金。
製造、運輸、販賣第二級毒品者，處無期徒刑或7年以上有期徒
刑，得併科新臺幣7百萬元以下罰金。
附表：
┌──┬─────┬────┬──────┬────┬─────────┐
│編號│時    間  │對  象  │地    點    │販賣客體│原審所宣告之刑    │
│    │          │        │            │        │                  │
├──┼─────┼────┼──────┼────┼─────────┤
│ １ │九十六年七│丙○○  │臺中市○○路│價值新臺│共同販賣第一級毒品│
│    │月十五日晚│        │二十二號葉寶│幣五千元│，累犯，處有期徒刑│
│    │間十一時五│        │堂住處附近之│之海洛因│拾伍年肆月。扣案之│
│    │分許      │        │「大大大雞排│        │HYUNDAI牌行動電話 │
│    │          │        │店」前      │        │壹支（序號為356417│
│    │          │        │            │        │000000000號）沒收 │
│    │          │        │            │        │；與不詳姓名年籍成│
│    │          │        │            │        │年男子販賣毒品所得│
│    │          │        │            │        │新臺幣伍仟元連帶沒│
│    │          │        │            │        │收，如全部或一部不│
│    │          │        │            │        │能沒收時，以其財產│
│    │          │        │            │        │抵償之。          │
├──┼─────┼────┼──────┼────┼─────────┤
│ ２ │九十六年七│吳岡原  │臺中縣霧峰鄉│價值新臺│共同販賣第二級毒品│
│    │月十一日下│        │中正路「雅虎│幣二千元│，累犯，處有期徒刑│
│    │午三時四十│        │遊藝場」    │之甲基安│柒年陸月。扣案之  │
│    │二分許    │        │            │非他命  │HYUNDAI牌行動電話 │
│    │          │        │            │        │壹支（序號為356417│
│    │          │        │            │        │000000000號）沒收 │
│    │          │        │            │        │；與不詳姓名年籍成│
│    │          │        │            │        │年男子販賣毒品所得│
│    │          │        │            │        │新臺幣貳仟元連帶沒│
│    │          │        │            │        │收，如全部或一部不│
│    │          │        │            │        │能沒收時，以其財產│
│    │          │        │            │        │抵償之。          │
├──┼─────┼────┼──────┼────┼─────────┤
│ ３ │九十六年八│吳岡原  │南投縣草屯鎮│價值新臺│此部分業經本院撤銷│
│    │月二日晚間│        │某處        │幣一千元│改判，詳如主文第二│
│    │某時      │        │            │之甲基安│項所示            │
│    │          │        │            │非他命  │                  │
└──┴─────┴────┴──────┴────┴─────────┘


司法院資訊處製作；財團法人民間司法改革基金會備份。
